【裁判字號】    90,上易,564
【裁判日期】    900227
【裁判案由】    違反能源管理法
【裁判全文】
臺灣高等法院高雄分院刑事判決    九十年度上易字第五六四號
    上  訴  人  臺灣高雄地方法院檢察署檢察官
    被      告  乙○○
    選任辯護人  翁明圓
    被      告  甲○○
右上訴人因被告違反能源管理法案件，不服臺灣高雄地方法院八十九年度易字第三九
四八號，中華民國九十年二月二十七日第一審判決（起訴案號：臺灣高雄地方法院檢
察署八十九年度偵字第一五八七五號）提起上訴，本院判決如左：
    主  文
上訴駁回。
    理  由
一、公訴意旨略以：被告乙○○明知柴油係中央主管機關指定之能源產品，非經許可
    不得出售之物品，竟基於意圖營利之概括犯意，僱請被告甲○○擔任看管加油工
    作，自民國八十九年二月間起，在高雄縣林園鄉北汕村汕尾漁港旁大水溝空地私
    設加油站，向真實姓名不詳之男子，以低價買入，並以每公升五到六元不等價格
    出售於不特定之司機牟利，嗣於八十九年六月一日下午五時許，被告乙○○所僱
    請司機孫進國（另案由臺灣高雄地方法院檢察署檢察官偵查中）以車牌號碼ＸＮ
    ─三九一號油罐車運送柴油時為警當場查獲，並扣得被告乙○○所有供銷售柴油
    所用油槽一只、馬達一個及柴油一萬四千一百公升，因認被告乙○○、甲○○共
    同涉犯能源管理法第二十條之一未經許可而經營中央主管機關指定之能源產品之
    銷售業務罪嫌云云。
二、按犯罪事實應依證據認定之，無證據不得推定其犯罪事實，又不能證明被告犯罪
    者，應諭知無罪之判決，刑事訴訟法第一百五十四條及三百零一條第一項分別定
    有明文。又被告之自白，不得作為有罪判決之唯一證據，仍應調查其他要之證據
    ，以察其是否與真實相符，刑事訴訟法第一百五十六條第二項亦定有明文。次按
    能源管理法第二十條之一固規定：「未經許可而經營中央主管機關指定之能源產
    品之輸入、輸出、生產、銷售業務者，處一年以下有期徒刑、拘役或科或併科新
    台幣三十萬元以下罰金，並得沒收其輸入、輸出、生產、銷售之產品。」，惟所
    謂「銷售」與「販賣」，在法律上尚難為相同之解釋，「銷售」除販入外，尚須
    具備有「售出」之行為，犯罪始能成立（最高法院七十九年五月八日七十九年度
    第二次刑事庭會議決議（一）意旨參照），是能源管理法之非法銷售能源產品罪
    ，自應以行為人有實際賣出之行為始足當之。
三、本件公訴人認被告等共同涉犯能源管理法第二十條之一未經許可經營中央主管機
    關指定之能源產品銷售業罪嫌，無非係以被告二人於偵查中之自白，且與運送柴
    油司機孫進國於警訊中所述相符，及扣案之油槽一只、馬達一個、柴油一萬四千
    一百公升為其論罪之主要依據。然訊據被告乙○○、甲○○均堅決否認有何售銷
    柴油之犯行，被告乙○○辯稱：查獲之柴油係自己的竹筏要使用的，並沒有銷售
    柴油，以日薪八百元之代價僱用被告甲○○看管油槽，因油槽要遷移地點，所以
    當天係打電話連絡孫進國載運柴油至林園鳳鼻頭放置等語。被告甲○○則以：伊
    係受雇於被告乙○○看管油槽，並沒有銷售柴油等語置辯。經查，被告乙○○於
    原審及本院中均否認曾販賣過柴油給他人並以前開情詞置辯，其於警訊初訊中亦
    堅決否認販賣柴油犯行，供稱：「甲○○是我聘請來看管油品的工人」「（你從
    事油品買賣多久？）我沒有販賣，我是拾起來自己要用的」「人家不要的我把它
    累積起來」「自己有竹筏要用柴油，所以才會收集」「（警方查獲時在場否？）
    無在場，是甲○○打電話給我所以我才到場」等語，且其於檢察官偵查中供稱：
    「（問：你為何有那麼多油？）答：我是從今年元月開始收取，要給我的竹筏使
    用」等語，亦否認銷售柴油犯行，雖被告黃麗美於檢察官追問收集油品用途答稱
    ：「（你竹筏一天需用多少油？）三十立有些是朋友需要時可調用。（問：你的
    油價錢多少？）答：劣質是五元，優質是六元，如有朋友要我就要一點工資而已
    ，沒什麼賺。」等語，乃對收集油品將來可能處理方向之陳述，核屬未來不確定
    假設性語句，並非被告黃麗美已承認過去已將收集油品價賣他人，是被告黃麗美
    偵查中所供，尚不能作為其已有出售柴油犯行之認定之依據。而被告甲○○於警
    訊、偵查、原審及本院審理時均供稱受僱第三天，負責看管柴油，每有看到賣油
    情事，始終否認有何銷售柴油之行為，是公訴人認被告甲○○於偵查中對犯罪事
    實已坦承不諱，顯有所誤。又司機孫進國係前往高雄縣林園鄉北汕村汕尾漁港旁
    大水溝空地處載運柴油，並非買賣柴油等情，業據證人孫進國於警訊及原審審理
    時到庭證稱屬實，而本件係司機孫進國於八十九年六月一日下午五時許，在前開
    地點將油管接到油灌車上開始抽油時，即遭海岸巡防署高雄查緝隊查獲之事實，
    亦據證人即海岸巡防署高雄查緝隊隊員賴志明於原審審理時到庭證述明確，是並
    無證據足資認定被告等為警查獲時，有何銷售柴油之犯行。又該扣案之油品經送
    請經濟部取締違法經營油品會報執行小組高雄執行分組檢驗之結果，雖亦認與「
    柴油」之規範相符，有該分組八十九年七月十四日高處（八九）高執字第八九○
    七○二七一號函在卷可按，然此僅足證明被告等所有之油品確屬能源管理法第二
    十條之一第一項之「石油及其產品」，尚不能證明被告二人有販出柴油之行為。
    再參以本件為警查獲時除扣得油槽一只、馬達一個及柴油一萬四千一百公升外，
    並無查扣其他證物，有高雄縣警察局鳳山分局九十年一月十七日鳳警刑字第一一
    六九七號函一紙附卷可參，衡諸常情，被告等若係經營地下油行，從事銷售柴油
    之行為，在現場理當應有加油槍或計數碼表等以供計價用之器具，而本件並未查
    獲該等器具，是本件查獲時，除司機孫進國在該處抽油外，並未查獲任何被告二
    人銷售柴油之對象，而所謂「銷售」，除販入外尚須「售出」之行為，犯罪始能
    成立，已如前揭說明，被告二人既堅決否認有何販出之行為，尚不能以司機孫進
    國在該處抽油之行為，即遽以推認被告等已將柴油出售予他人。此外，復查無其
    他積極證據足資審認被告二人確有公訴人所指之犯行，被告等犯罪既屬不能證明
    ，揆諸前揭說明，原審因而為被告等無罪判決之諭知，核無不合，檢察官上訴意
    旨，仍執陳詞，指摘原判決不當，為無理由，應予駁回。
據上論斷，應依刑事訴訟法第三百六十八條，判決如主文。
本案經檢察官董明正到庭執行職務。
中    華    民    國      九十      年       四       月    二十七  日
                              臺灣高等法院高雄分院刑事第八庭
                                  審判長法官  郭雅美
                                        法官  洪兆隆
                                        法官  莊飛宗
右正本證明與原本無異。
不得上訴。
                                      書記官  張宗芳
中    華    民    國      九十      年       四       月    三十    日
                                                                    Ｄ


司法院資訊處製作；財團法人民間司法改革基金會備份。
